臺灣士林地方法院刑事判決　　　　　　　　　　　　　九十二年度自緝字第二號
　　自　訴　人　甲○○○有限公司
　　代　表　人　丙○○
　　被　　　告　乙○○
右列被告因詐欺案件，經自訴人提起自訴，本院判決如左：
    主  文
乙○○無罪。
    理  由
一、自訴意旨略以：被告乙○○原係自訴人之員工，離職後，於九十年一月二日及一
    月四日回自訴人處，聲稱欲代某立法委員購買電器用品，先後購買日立牌冷氣機
    一台、東芝牌二十九吋電視機一台，共計新台幣（以下同）九萬一千七百元，並
    取去該二電器用品，然事後並未支付貨款，旋即逃逸無蹤，因認被告涉犯刑法第
    三百三十九條第一項之詐欺取財罪嫌云云。
二、按犯罪事實應依證據認定之，無證據不得推定其犯罪事實。又不能證明被告犯罪
    者，應諭知無罪之判決，刑事訴訟法第一百五十四條、第三百零一條第一項分別
    定有明文。再告（自）訴人之告（自）訴，本以使被告受刑事訴追為目的，故其
    陳述是否與事實相符，自應調查其他證據，以資審認，苟其所為攻擊之詞，尚有
    瑕疵，則在此瑕疵未予究明以前，即不能遽採為斷罪之基礎。另按事實之認定，
    應憑證據，如未能發現相當證據，或證據不足以證明，自不能以推測或擬制之方
    法，為裁判基礎；且被告否認犯罪事實所持之辯解，縱屬不能成立，仍非有積極
    證據足以證明其犯罪行為，不能遽為有罪之認定。又刑法第三百三十九條第一項
    詐欺取財罪之成立，以意圖為自己或第三人不法之所有，以詐術使人將本人或第
    三人之物交付為要件，若行為人所用方法，不能認為詐術，亦不致使人陷於錯誤
    ，則不得遽以該罪相繩，亦經最高法院四十六年度臺上字第二六○號判例闡述甚
    明。至於債務人於債之關係成立後，如有未依債之本旨履行民事債務之情形，在
    一般社會經驗上可能之原因甚多，縱令是出於惡意不為履行，苟無足以證明其在
    債之關係發生時，自始即具有不法所有意圖之積極證據，亦僅能令負民事之遲延
    給付責任，依刑事訴訟法第一百五十四條之規定，尚不得據此債信違反之客觀事
    態，而推定債務人原有詐欺取財之犯意。
三、本件自訴人認被告乙○○涉有上開詐欺取財犯行，無非係以貨品簽收單二紙及勞
    工保險卡二紙（證明被告曾為自訴人員工）為其論據。訊據被告乙○○矢口否認
    前揭犯行，辯稱伊將向自訴人所買之上揭電器出售後，將該貨款拿去簽賭六合彩
    賭博而輸光，因而無法向自訴人清償貨款，並非存心詐騙等語。經查被告原為自
    訴人之員工，負責為客人安裝電器，離職後未曾向自訴人借過金錢或購物，有時
    會回自訴人處與老闆聊天，案發當時自訴人是相信被告，因而讓被告先取走電器
    商品等情，業經自訴人代表人所陳明，次查被告乙○○向自訴人購買上揭電器用
    品時，係稱欲代他人購買，並非施用何詐術使自訴人陷於錯誤而交付該電器，只
    因收到貨款後，將之拿去簽賭六合彩輸光，而無法向自訴人清償貨款，是本件自
    訴人無提出任何積極證據，足以證明被告在債之關係發生時，自始即具有不法所
    有意圖，縱令事後拒不清償貨款，亦僅應是債務不履行之民事糾葛，核與刑法詐
    欺罪之構成要件有間，自不得以該罪則相繩，此外復查無其他積極證據足資認定
    被告有詐欺取財之犯行，不能證明其犯罪，自應為無罪判決之諭知。
據上論斷，應依刑事訴訟法第三百四十三條、第三百零一條第一項，判決如主文。
中      華      民      國    九十三    年     一     月     二十九     日
                                  臺灣士林地方法院刑事第一庭
                                          審判長法  官  林  清  吉
                                                法  官  許  辰  舟
                                                法  官  張  國  棟
右正本證明與原本無異。
如不服本判決，應於判決送達後十日內，向本院提出上訴狀。
                                                書記官   蔡  佳  君
中      華      民      國    九十三    年     二     月      二        日
